臺灣高雄地方法院交通事件裁定　　　　100年度交聲字第985號
原處分機關　高雄市政府交通局
代　表　人　王國材
異　議　人
即受處分人　楊富源
上列異議人即受處分人因違反道路交通管理處罰條例等案件，對
於高雄市政府交通局於民國100 年4 月18日所為如附表所示處分
（原處分字號詳如附表），聲明異議，本院裁定如下：
    主  文
原處分撤銷。
    理  由
一、原處分意旨略以：異議人即受處分人楊富源（下稱異議人）
    於民國98年9 月28日（原處分書誤載為99年6 月1 日）所有
    之車號2002-HX 號自用小客車，於附表所示時、地，有「汽
    車行駛於應繳費之公路不依規定繳費」之違規行為，為內政
    部警政署國道公路警察局（下稱國道警察局）員警掣單舉發
    ，原處分機關即高雄市政府交通局（下稱原處分機關）乃依
    道路交通管理處罰條例第27條第1 項之規定，裁處異議人如
    附表所示之罰鍰。
二、聲明異議意旨略以：異議人從未收受過任何補繳通知書，也
    沒有收到任何行政送達文書，不應該將此責任歸由異議人承
    擔，爰聲明異議，請求撤銷原處分等語。
三、按汽車行駛於應繳費之公路、橋樑、隧道或輪渡，不依規定
    繳費者，處汽車所有人或駕駛人新臺幣（下同）3,000 元以
    上6,000 元以下罰鍰，並追繳欠費，道路交通管理處罰條例
    第27條第1 項定有明文。又交通部臺灣區○道○○○路局（
    下稱高速公路局）為辦理電子收費申裝及欠費追繳作業，依
    據公路通行費徵收管理辦法相關規定，訂定交通部臺灣區○
    道○○○路局電子收費申裝及欠費追繳作業注意事項（下稱
    追繳作業注意事項）。而車輛不依規定繳納通行費，營運單
    位之自動收費系統應將該用路人車輛之車種、牌照號碼、通
    行時間、地點、行駛方向等予以記錄並照相或錄影存記；營
    運單位應依本局查明之車籍資料，製發「補繳通行費及作業
    處理費通知單」，追繳通行費並加收作業處理費用；用路人
    應依「補繳通行費及作業處理費通知單」所列金額及繳費期
    限完成補繳，逾補繳期限截止日未繳納者，依法舉發；追繳
    作業注意事項第1 點、第13點及第17點分別訂有明文。故依
    據上開規定，關於汽車行駛於應繳納通行費之國道高速公路
    電子收費車道未依規定繳納時，應由營運單位即遠通電收公
    司依高速公路局所查明之車籍資料寄發補繳通行費通知單通
    知用路人補繳，逾期未繳納者，再移送警察單位依道路交通
    管理處罰條例第27條第1 項規定依法舉發之。
四、經查：
  (一)車號2002-HX 號自用小客車於98年9 月間係登記在異議人楊
    富源名下，而上開車號之自用小客車於98年9 月28日，在附
    表所示地點，因車上裝設之E 通機未儲值足夠金額仍行經ET
    C 電子收費車道，致無法完成扣款，而有通行於應繳費之公
    路不依規定繳費之事實，有高雄市監理處100 年5 月30日函
    、遠通電收公司100 年6 月20日函暨所附照片等通行資料附
    卷可稽（本院卷第24頁至第26頁）；又異議人上開車輛因有
    上開不依規定繳費之行為，承攬該項電子收費業務之遠通電
    收公司乃依高速公路局查明之車籍資料即異議人當時之戶籍
    地址「高雄市楠梓區○○○路264 號（高雄市楠梓區戶政事
    務所）」寄送應限期補繳費用之通知單，嗣上開補繳費用通
    知單因查無此人而全數遭退回後，高速公路局乃認異議人之
    應送達處所不明，而依法公示送達，然異議人屆期仍未依限
    補繳上開費用，國道警察局乃依法逕行舉發，原處分機關因
    而依道路交通管理處罰條例第27條第1 項之規定，裁處異議
    人如附表所示之罰鍰等情，有100 年6 月20日函暨所附送達
    證書、高速公路局99年5 月5 日函、行政院公報資訊網、ET
    C 通行費及作業處理費補繳通知公示送達名冊、原處分機關
    如附表所示字號裁決書、送達證書等在卷可按（參本院卷第
    4 頁、第5 頁、第8 頁、第9 頁、第12頁、第25頁、第47頁
    、第50頁、第51頁），是此部分之事實，應可認定。
  (二)按處理違反道路交通管理事件，有關文書送達之程序，依行
    政程序法之規定，違反道路交通管理事件統一裁罰基準及處
    理細則第5 條訂有明文；而當事人有應為送達之處所不明者
    ，行政機關為避免行政程序遲延，認為有必要時，得依職權
    命為公示送達。當事人變更其送達之處所而不向行政機關陳
    明，致有應為送達之處所不明者，行政機關得依職權命為公
    示送達。行政程序法第78條亦有明定。又所謂「應受送達之
    處所不明」，須已用盡相當之方法探查，仍不知其應為送達
    之處所者，始足當之。而「不明」之事實，則應由聲請公示
    送達之人負舉證責任，並由法院依具體事實判斷（最高法院
    82年台上字第272 號判例參照）。準此，行政機關（即高速
    公路局）須已用盡相當之方法探查，仍不知異議人之應為送
    達之處所者，始得逕依行政程序法第78條之規定，對異議人
    為公示送達，否則，其公示送達程序即難謂為合法。
  (三)查異議人於68年起即設籍於高雄市○○區○○街36巷24號，
    嗣因虛報遷徙，而於98年4 月8 日經高雄市楠梓區戶政事務
    所逕將其戶籍遷至該所之地址（即高雄市楠梓區○○○路26
    4 號）後，異議人於99年7 月28日方將戶籍遷回上開青埔街
    住所等情，有高雄市楠梓區戶政事務所100 年5 月27日函暨
    所附戶籍資料在卷可考（本院卷第22至第23頁），是異議人
    於98年9 月28日之戶籍地址係設於高雄市楠梓區戶政事務所
    之地址即高雄市楠梓區○○○路264 號，然異議人當時除上
    開戶籍地址外，尚居住在高雄市○○區○○街36巷24號住處
    ，復將前揭2002-HX 號自用小客車登記車籍地址在該青埔街
    36巷24號住所，有交通部公路總局臺中監理所彰化監理站10
    0 年7 月7 日函暨所附過戶登記申請書在卷可查（本院卷卷
    第58頁反面至第59頁），且異議人上開車輛與遠通電收公司
    簽立電子收費服務時（登記名義人係異議人胞姐楊月雲），
    亦均係以上開青埔街之住所為其通訊地址一節，亦有該公司
    100 年6 月20日函暨所附電子收費服務申請書、契約、切結
    書等資料附卷可證（本院卷第25頁、第31頁至第33頁），是
    異議人斯時除戶籍地址外，尚有上開青埔街36巷24號之地址
    可供送達，遠通電收公司經由查詢車籍資料、電子收費服務
    契約書等，亦非不能查明異議人之上開住所，詎遠通電收公
    司竟未為相當之調查，於郵寄異議人戶籍地址遭退回後，即
    逕以應送達處所不明為由，率予辦理公示送達，揆諸前開說
    明，此即與公示送達「當事人應為送達之處所不明」之要件
    不合，自難認遠通電收公司就補繳通行費及作業處理費通知
    單之送達合法。是本件異議人因上開不合法之公示送達致無
    從於期限前補繳通行費，自與前揭追繳作業注意事項第17條
    應予舉發之規定有間，從而，舉發機關（即國道警察局）及
    原處分機關依上開追繳作業注意事項及道路交通管理處罰條
    例第27條第1 項等規定，舉發及裁處異議人有「汽車行駛於
    應繳費之公路不依規定繳費」之違規行為，亦難謂為適法。
五、綜上所述，原處分機關之前揭裁決既有上開所述不合法之處
    ，自應由本院將原處分撤銷，由遠通電收公司另行合法送達
    本件補繳通知單後，視異議人是否遵期繳費，再行依法處理
    。
據上論斷，應依道路交通事件處理辦法第19條，裁定如主文。
中    華    民    國  100     年    8     月    5     日
                  交通法庭    法  官  王碧瑩
以上正本證明與原本無異。
如不服本裁定應於送達後5日內向本院提出抗告狀。
中    華    民    國   100    年    8     月    5     日
                              書記官  吳智媚
附表
┌───────┬─────┬────┬───────┬──────┬────┐
│裁決日期、案號│違規時間  │  地點  │   違規事實   │  處罰法條  │罰鍰（新│
│              │          │        │              │            │臺幣）  │
├───────┼─────┼────┼───────┼──────┼────┤
│100 年4 月18日│98年9 月28│新市收費│汽車行駛於應繳│道路交通管理│4,500元 │
│高市交裁字第裁│日上午11時│站（南第│費之公路不依規│處罰條例第27│        │
│32-ZDR026826號│20分      │8 車道）│定繳費        │條第1 項    │        │
└───────┴─────┴────┴───────┴──────┴────┘